臺灣臺南地方法院臺南簡易庭民事小額判決
110年度南原小字第5號
原      告  中國信託產物保險股份有限公司

法定代理人  侯自維  
訴訟代理人  周品言  
            吳信忠    住○○市○○區○○○路0號及樓C、D                        區
被      告  柯曾榮華
上列當事人間請求侵權行為損害賠償事件，經本院於民國110年7
月22日言詞辯論終結，判決如下：
　　　主    文
被告應給付原告新臺幣9,040元，及自民國110年4月13日起至清
償日止，按年息百分之5計算之利息。
原告其餘之訴駁回。
訴訟費用新臺幣1,000元，由被告負擔新臺幣500元，餘由原告負
擔。
本判決原告勝訴部分得假執行。但被告如以新臺幣9,040元為原
告預供擔保，得免為假執行。
    事實及理由
一、原告起訴主張：原告承保訴外人王凱杰所有車牌號碼000-00
    00號普通重型機車（下稱系爭機車）車體損失險，保險期間
    自民國108年3月22日起至109年3月22日止。被告於民國108
    年9月1日19時9分許，駕駛車牌號碼000-0000號自用小客貨
    車，行經臺南市仁德區仁義一街與仁義一街31巷巷口處時，
    自路邊起駛左轉未注意行進中之車輛，撞擊系爭機車，致系
    爭機車右方車殼破裂、龍頭偏歪，被告應負七成過失責任。
    原告已依保險契約賠付系爭機車必要修復費用新臺幣（下同
    ）18,080元（皆為零件費用），爰依民法第184條第1項前段
    、第191條之2、保險法第53條第1項之規定，代位請求被告
    負損害賠償責任等語。並聲明：被告應給付原告18,080元，
    及自起訴狀繕本送達翌日起至清償日止，按年息百分之5計
    算之利息。
二、被告抗辯：事發前我駕車行駛在道路上，行至肇事路口準備
    左轉，於停等對向來車經過時，減速略靠右邊，我並非自路
    邊起駛。我左轉前，從左後視鏡察看，並無後方來車，系爭
    機車超越雙黃線撞我車駕駛座車門，不是我去撞系爭機車，
    本件車禍我至多負擔百分之30過失責任等語。並聲明：原告
    之訴駁回。
三、本院判斷之理由： 
　㈠原告主張被告於109年9月1日駕車行經臺南市仁德區仁義一街
    與仁義一街31巷巷口，與訴外人王凱杰騎乘之系爭機車發生
    碰撞，致系爭機車前車頭受有損害，原告已給付修復系爭機
    車理賠金之事實，業據原告提出系爭機車行車執照、機車車
    損照片、臺南市政府警察局道路交通事故當事人登記聯單、
    臺南市政府警察局道路交通事故初步分析研判表、汽車險理
    賠計算書、祥億機車行維修估價單暨免用統一發票收據等件
    為證（見本院110年度南司小調字第583號卷，下稱〈調字卷〉
    第25-37頁），且經本院依職權向臺南市政府警察局歸仁分
    局調取本件交通事故現場現場圖、道路交通事故談話紀錄表
    、道路交通事故照片黏貼紀錄表、道路交通事故調查報告表
    ㈠、㈡附卷為憑（見調字卷第51-69頁），復為被告所不爭執
    （見本院卷第34頁），堪信為真實可採。
　㈡按汽車行駛至交岔路口，其行進、轉彎，應依下列規定：五
    、左轉彎時，應距交岔路口三十公尺前顯示方向燈或手勢，
    換入內側車道或左轉車道，行至交岔路口中心處左轉，並不
    得占用來車道搶先左轉。七、轉彎車應讓直行車先行。
    道路交通安全規則第102條第1項第5、7款定有明文。次按汽
    車，指在道路上不依軌道或電力架線而以原動機行駛之車輛
    （包括機車）；汽車行經無號誌之交岔路口時，應減速慢行
    ，作隨時停車之準備，且駕駛人應注意車前狀況，並隨時採
    取必要之安全措施，道路交通安全規則第2條第1項第1款、
    第93條第1項第2款及第94條第3項亦分別定有明文。被告及
    訴外人王凱杰為領有合格駕駛執照之駕駛人(見調字卷第57
    頁，道路交通事故調查報告表㈡第30欄駕駛執照種類)，其各
    自駕駛車輛行駛於道路上，自應確實注意並遵守上揭規定。
    而本件車禍發生當時天候晴、夜間有照明、柏油路面乾燥無
    缺陷、無障礙物且視距良好，有前開道路交通事故調查報告
    表㈡在卷可參(見調解卷第55頁)，是被告及訴外人王凱杰在
    客觀上均無不能注意之情事。經查：
　⒈被告於事發當日接受警察製作道路交通事故談話紀錄表時陳
    稱：當時我駕駛車牌號碼000-0000號自小客車沿仁德區仁義
    一街西向東欲左轉進入仁義一街31巷口時，沒有發現系爭機
    車自仁義一街西向東直行而來，車輛轉向後即發生碰撞，我
    車左車身鈑金擦損等語（見調字卷第59頁）。再依本院當庭
    勘驗系爭機車所裝載行車紀錄器顯示：系爭機車先駛過一個
    路口後不久，被告車輛從右側路駛往道路中間，與駛來之系
    爭機車發生碰撞等情，此有本院勘驗筆錄附卷可參（見調解
    卷第61頁、本院卷第34頁），可知被告自路邊起駛即逕行駛
    向交岔路口，未於距交岔路口三十公尺前顯示方向燈或手勢
    ，且未禮讓自其後方直行而來之系爭機車，即貿然左轉，致
    二車發生碰撞，揆諸上開規定，被告就本件車禍事故之發生
    ，自有過失，應屬明確。
　⒉被告雖抗辯：我要左轉時，有先從左後視鏡察看，左後方並
    無來車，系爭機車越過雙黃線，從我左後方撞上我云云（見
    本院卷第33頁)，然依前開本院勘驗系爭機車之行車紀錄器
    所錄存影像，及參酌被告於警詢時陳稱：第一次撞擊部位係
    左側駕駛門鈑金處，我車左車身鈑金擦損等語(見調字卷第5
    9頁），及系爭機車駕駛人王凱杰於警詢時稱：第一次撞擊
    部位係前車頭，系爭機車右方車殼破裂及機車龍頭歪等語(
    見調字卷第61頁），可知系爭機車在兩車碰撞前，即與被告
    同向，且行駛在被告之後方，被告抗辯其確認後方沒有來車
    才迴轉，核與事實不符，並無可採。
　⒊本件車禍事故發生地點在臺南市仁德區仁義一街與仁義一街3
    1巷交岔路口內，該交岔路口並未設置標誌、標線，車禍發
    生當時，訴外人王凱杰騎乘系爭機車沿仁德區仁義一街由西
    往東直行至仁義一街31巷等情，有道路交通事故現場圖及道
    路交通事故調查報告表(一)在卷可稽(見調解卷第53、55頁)
    ，依道路交通安全規則第93條第1項第2款及第94條第3項之
    規定，王凱杰應注意車前狀況並減速慢行，作隨時停車之準
    備，然依王凱杰事發當日於警詢時陳述：當時我騎乘系爭機
    車沿仁德區中正路二段北向南行駛，行至仁義一街路口處待
    轉往東直行，對方駕駛車牌號碼000-0000號自小客貨車與我
    同行向，該車在仁義一街欲左轉進入仁義一街31巷口時與我
    發生碰撞，當我發現對方駕駛在我前方時，距離約5至10公
    尺，碰撞後立即報案等語（見調字卷第61頁），顯見王凱杰
    騎車駛近肇事之無號誌交岔路口時，疏未注意車前狀況並作
    隨時停車之準備，致見與其同向在前之被告汽車突自路道起
    駛並逕行左轉，未能及時煞停，是王凱杰對於本件交通事故
    之發生，亦與有過失甚明。
　⒋綜上，被告於自路邊起駛即逕行駛向道路交岔路口欲左轉，
    並未於距交岔路口三十公尺前顯示方向燈或手勢，且未注意
    其後方有系爭機車直行而來，未禮讓直行車先行之過失；王
    凱杰騎乘機車行經上開無號誌交岔路口，亦有未注意車前狀
    況並隨時採取必要安全措施之過失。本院審酌被告與王凱杰
    之上開過失情節、原因力之強弱，認本件車禍事故之過失責
    任，應由被告及王凱杰各負擔50％過失責任，方符公允。
　㈢按因故意或過失，不法侵害他人之權利者，負損害賠償責任
    ；汽車、機車或其他非依軌道行駛之動力車輛，在使用中加
    損害於他人者，駕駛人應賠償因此所生之損害；不法毀損他
    人之物者，被害人得請求賠償其物因毀損所減少之價額；而
    負損害賠償責任者，除法律另有規定或契約另有訂定外，應
    回復他方損害發生前之原狀，且債權人得請求支付回復原狀
    所必要之費用，以代回復原狀，民法第184條第1項前段、第
    191條之2前段、第196條、第213條第1項、第3項分別定有明
    文。被告就本件車禍之發生，有駕駛之過失行為，業經本院
    認定如前，被告駕車過失行為與系爭機車毀損之結果間，具
    有相當因果關係，應可認定，揆諸上開規定，被告自應就系
    爭機車之損害負損害賠償責任。
　㈣次按物被毀損時，被害人除得依民法第196條請求賠償外，並
    不排除民法第213條至第215條之適用，惟民法第196條之規
    定即係第213條之法律另有規定，請求賠償物被毀損所減少
    之價額，得以修復費用為估定之標準，但以必要者為限，如
    修理材料以新品換舊品，應予折舊（最高法院77年第9次民
    事庭會議決議參照）。經查，系爭機車因本件交通事故受損
    ，原告已支付修復費用18,080元(全部均為零件費用)，業據
    其提出祥億機車行估價單暨免用統一發票收據為證（見調字
    卷第31、33頁），堪信為實在。被告不爭執上開修車費用，
    且不主張折舊(見本院卷第34-35頁)，是原告主張系爭機車
    回復原狀之必要費用為18,080元，應為可採。
　㈤按損害之發生或擴大，被害人與有過失者，法院得減輕賠償
    金額或免除之，為民法第217條第1項所明定。此項規定之目
    的在謀求加害人與被害人間之公平，倘受害人於事故之發生
    亦有過失時，由加害人負全部賠償責任，未免失諸過酷，是
    以賦與法院得減輕其賠償金額或免除之職權。此所謂被害人
    與有過失，只須其行為為損害之共同原因，且其過失行為並
    有助成損害之發生或擴大者，即屬相當，不問賠償義務人應
    負故意、過失或無過失責任，均有該條項規定之適用(最高
    法院107年度台上字第1441號判決意旨參照)。次按被保險人
    因保險人應負保險責任之損失發生，而對於第三人有損失賠
    償請求權者，保險人得於給付賠償金額後，代位行使被保險
    人對於第三人之請求權；但其所請求之數額，以不逾賠償金
    額為限，保險法第53條第1項定有明文。查，系爭機車回復
    原狀所需之必要修理費用18,080元，即為被保險人王凱杰實
    際之損害，原告於給付保險金後，自得代位被保險人王凱杰
    對被告請求損害賠償，惟原告既係代位請求損害賠償，應繼
    受系爭機車駕駛人王凱杰之與有過失責任，而系爭機車駕駛
    人王凱杰就本件車禍事故發生之過失責任比例為50％，業經
    本院認定如前，依民法第217條規定減輕被告50％賠償責任後
    ，原告得請求被告賠償之金額即為9,040元(計算式：18,080
    元50％＝9,040元）。
　㈥末按給付無確定期限者，債務人於債權人得請求給付時，經
    其催告而未為給付，自受催告時起，負遲延責任；其經債權
    人起訴而送達訴狀，或依督促程序送達支付命令，或為其他
    相類之行為，與催告有同一之效力；遲延之債務以支付金錢
    為標的者，債權人得請求依法定利率計算之遲延利息；而應
    付利息之債務，其利率未經約定，亦無法律可據者，週年利
    率為百分之5，民法第229條第2項、第233條第1項及第203條
    分別定有明文。本件原告請求被告賠償之前開金額，係屬給
    付未有確定期限之金錢債權，其請求自民事起訴狀繕本送達
    之翌日即110年4月13日(送達證書見調字卷第79頁)起至清償
    日止，按年息百分之5計算之利息，亦屬有據，應予准許。
四、綜上所述，被告因駕駛過失行為致系爭機車受有損害，原告
    已履行其保險賠償義務賠付完畢。從而，原告依民法第184
    條第1項前段、第191條之2前段、第196條及保險法第53條第
    1項之規定，請求被告給付9,040元，及自110年4月13日起至
    清償日止，按年息百分之5計算之利息，為有理由，應予准
    許；逾此範圍之請求，為無理由，應予駁回。
五、末按各當事人一部勝訴、一部敗訴者，其訴訟費用，由法院
    酌量情形，命兩造以比例分擔或命一造負擔，或命兩造各自
    負擔其支出之訴訟費用；小額事件第一審法院為訴訟費用之
    裁判時，應確定其費用額，民事訴訟法第79條、第436條之1
    9第1項分別定有明文。經核本件訴訟費用額為1,000元（即
    第一審裁判費），本院審酌兩造勝敗比例，認應由被告負擔
    其中500元，餘由原告負擔。
六、本件原告勝訴部分，係屬民事訴訟法第436條之8第1項小額
    訴訟事件所為被告敗訴之判決，依同法第436條之20規定，
    應依職權宣告假執行，併依同法第436條之23、第436條第2
    項、第392條第2項規定，依職權為被告如預供擔保後，得免
    為假執行之宣告。
七、據上論結，本件原告之訴為一部有理由、一部無理由，判決
    如主文。　　
中    華    民    國  110    年    7     月     30    日
                  臺灣臺南地方法院臺南簡易庭
                                  法  官  張桂美
以上正本證明與原本無異。
如不服本判決，應於送達後20日內，向本院提出上訴狀並表明上
訴理由，如於本判決宣示後送達前提起上訴者，應於判決送達後
20日內補提上訴理由書（須附繕本）。如委任律師提起上訴者，
應一併繳納上訴審裁判費。
對於小額程序之第一審判決之上訴，非以其違背法令之理由，不
得為之。且上訴狀內應記載表明（一）原判決所違背之法令及其
具體內容。（二）依訴訟資料可認為原判決有違背法令之具體事
實者。  
中　　華　　民　　國　　110 　年　　7 　　月　　30　　日
                                  書記官  蘇冠杰